臺灣桃園地方法院刑事判決　　　　　　99年度審訴字第2347號
公　訴　人　臺灣桃園地方法院檢察署檢察官
被　　　告　楊秀珠
上列被告因違反毒品危害防制條例案件，經檢察官提起公訴（99
年度毒偵字第4873號 ），本院判決如下：
    主      文
楊秀珠施用第一級毒品，處有期徒刑陸月，如易科罰金，以新臺
幣壹仟元折算壹日。
    事      實
一、楊秀珠前於民國98年間因施用毒品案件，經本院以98年度毒
    聲字第393 號裁定送觀察、勒戒後，認無繼續施用毒品之傾
    向，於98年8 月13日執行完畢釋放出所，該次施用毒品犯行
    ，並經臺灣桃園地方法院檢察署檢察官以98年度毒偵字第17
    37號為不起訴處分確定。詎仍未戒除毒癮，復於前揭觀察、
    勒戒執行完畢釋放後5 年內，基於施用第一級毒品海洛因之
    犯意，於99年7 月11日上午11時10分許為警採尿回溯26小時
    內之某時，在臺灣地區某不詳地點，以不詳方式施用海洛因
    1 次。嗣因楊秀珠為應受尿液採驗列管人口，經警通知於99
    年7 月1 日到場接受採尿，經採其尿液送驗後，結果呈鴉片
    類陽性反應。
二、案經桃園縣政府警察局桃園分局報告臺灣桃園地方法院檢察
    署檢察官偵查起訴。
    理      由
壹、程序部分：
    本案認定犯罪事實所引用之本案卷內所有卷證資料，並無證
    據證明係公務員違背法定程序所取得，且被告於本院審理終
    結前就卷內所有之卷證資料之證據能力均表示無意見，又卷
    內之文書證據，亦無刑事訴訟法第159 條之4 之顯有不可信
    之情況與不得作為證據之情形，則依刑事訴訟法第159 條之
    5 之規定，本案認定犯罪事實所引用之本案卷證所有文書證
    據，均有證據能力。
貳、實體部分：
一、訊據被告楊秀珠矢口否認有何施用第一級毒品海洛因之犯行
    ，辯稱：伊因感冒及坐骨神經痛，服用醫師開的藥物云云。
    經查：
  (一)被告於99年7 月1 日上午11時10分許為警採集之尿液檢體，
    經送台灣檢驗科技股份有限公司以酵素免疫分析法（EIA ）
    初步檢驗，再以氣相層析質譜儀分析（GC／MS）為確認檢驗
    ，結果確呈鴉片類陽性反應，有列管毒品人口尿液檢體採集
    送驗紀錄表、台灣檢驗科技股份有限公司濫用藥物檢驗報告
    各1 份附卷可稽。按海洛因經注射入人體後，約百分之80於
    24 小 時內自尿中排出，一般而言，尿液中能否驗出嗎啡陽
    性與其投與量、投與途徑、採尿時間、個人體質及檢驗方法
    之靈敏度有關，國外曾有文獻報導注射6 毫克之海洛因鹽酸
    鹽，其代謝物嗎啡之平均可檢出時限約為26小時，且以氣相
    層析質譜分析法作藥物及其代謝產物之定性及定量分析檢驗
    者，幾乎不會有偽陽性反應產生，亦即如尿液中未含有煙毒
    之反應者，即不可能產生因藥物所引起之偽陽性反應，此為
    毒品檢驗學之常規，亦為本院辦理相關違反毒品危害防制條
    例案件所知悉，是以上開檢驗結果當足以認定為真實，堪予
    採信。
  (二)上開經採集送驗尿液係警方於99年7 月11日上午11時10分許
    提供乾淨空瓶，交由被告親自排放尿液，並在被告面前封緘
    捺印，且尿液編號為「EＺ00000000000 」等情，業經被告於
    警詢時供述明確（見臺灣桃園地方法院檢察署99年度毒偵字
    第4873號偵查卷宗第3 至4 頁），並有列管毒品人口尿液檢
    體採集送驗紀錄表1 份在卷可參，是扣案之尿液乙瓶係由被
    告排放後當面封緘，且經本院於99年12月9 日當庭採集被告
    口腔黏膜唾液並與尿瓶編號為「EＺ00000000000 」之尿液檢
    體1 瓶送請法務部調查局鑑定是否來自同一人，經比對人類
    粒線體DNA 序列檢驗結果及比對紀錄表，編號「EＺ00000000
    000 」尿液及被告口腔棉棒檢出之粒線體DNA 序列均相同，
    研判該檢體很有可能（機率99.7% 以上）來自同一人或其同
    母系血緣關係之人，有法務部調查局100 年1 月31日調科肆
    字第10000048720 號鑑定書1 份附卷足憑，故上開送驗之尿
    液確係由被告所排放，應堪認定。
  (三)被告雖以伊因感冒及坐骨神經痛，服用醫師開的藥物置辯，
    然查，經依被告所提出之就診記錄函詢德康藥局結果：「病
    患楊秀珠（45年11月10日生、身分證統一編號：Ｚ000000000
    號）於德康藥局僅於99年6 月19日調劑藥物一次。」、「並
    無嗎啡類藥物。」，此有德康藥局分別於99年12月14日、99
    年12月27日函暨檢附之調劑處方簽影本各乙紙在卷可稽。又
    本院就被告是否因服用上開德康藥局所開立之藥物後有無導
    致尿液檢驗報告呈現偽陽性之反應而函詢法務部法醫研究所
    結果：「受檢者尿中可待因1826ng/ml 、嗎啡8231ng/ml ，
    檢驗結果呈嗎啡、可待因陽性反應，該陽性反應可能係使用
    含嗎啡、可待因之藥品或海洛因毒品所致。」、「經檢視來
    文所附德馨診所99年6 月19日之處方箋影本，其上所列之藥
    品Ponstan 、Solaxin ，並未發現服用後會導致尿液呈嗎啡
    或可待因陽性反應之藥品，因此服用上述藥物後，其尿液經
    以氣相層析質譜分析法檢測，不會產生可待因或嗎啡陽性反
    應之結果。」，復有法務部法醫研究所100 年1 月10日法醫
    毒字第0990007393號函附卷可證，是被告服用上開藥物後，
    尿液檢測應不致於出現嗎啡可待因反應乙節，故被告所辯，
    係服用上揭藥物乙節，顯係卸責之詞，不足採信。
  (四)綜上，本件事證明確，被告上開犯行洵堪認定，應依法論罪
    科刑。
二、核被告所為，係犯毒品危害防制條例第10條第1 項施用第一
    級毒品罪。其施用前非法持有毒品海洛因之低度行為，應為
    施用毒品之高度行為所吸收，不另論罪。爰審酌被告前因施
    用毒品經觀察勒戒執行完畢後，仍無法斷絕施用毒品惡習，
    顯見其意志力薄弱，使其能深自反省及被告犯罪後否認施用
    毒品犯行之犯後態度等一切情狀，量處如主文所示之刑，並
    諭知易科罰金之折算標準。
據上論斷，應依刑事訴訟法第299 條第1 項前段，毒品危害防制
條例第10條第1 項，刑法第11條前段、第41條第1 項前段，判決
如主文。
本案經檢察官簡方毅到庭執行職務。
中    華    民    國   100    年    3     月    31    日
                 刑事庭  審判長法  官  潘怡華
                               法  官  許曉微
                               法  官  鍾雅蘭
以上正本證明與原本無異。
如不服本判決，應於判決送達後10日內向本院提出上訴狀（應附
繕本），其未敘述上訴理由者，應於上訴期間屆滿後20日內補提
理由書狀於本院，上訴於臺灣高等法院。
                                書記官  石曉芸
中    華    民    國   100    年    3     月    31    日
附錄本案論罪科刑法條：
毒品危害防制條例第10條
施用第一級毒品者，處6 月以上5 年以下有期徒刑。
施用第二級毒品者，處3 年以下有期徒刑。